臺灣高雄地方法院刑事判決　　　　　　　96年度簡字第7752號
公　訴　人　臺灣高雄地方法院檢察署檢察官
被　　　告　乙○○
上列被告因妨害自由等案件，經檢察官提起公訴（偵查案號：96
年度偵字第12856 號），因被告自白犯罪，本院認為宜以簡易判
決處刑，裁定改依簡易判決處刑，爰不經通常程序，逕以簡易判
決處刑如下：
    主  文
乙○○共同犯剝奪他人行動自由罪，累犯，處拘役伍拾日，減為
拘役貳拾伍日，如易科罰金，以新臺幣壹仟元折算壹日。又共同
犯恐嚇罪，累犯，處拘役肆拾日，減為拘役貳拾日，如易科罰金
，以新臺幣壹仟元折算壹日。應執行拘役肆拾日，如易科罰金，
以新臺幣壹仟元折算壹日。
　　事實及理由
一、乙○○前因妨害兵役治罪條例案件，經臺灣臺南地方法院以
    90 年 度新簡字第331 號判決有期徒刑2 月確定，於民國91
    年6 月25日易科罰金執行完畢。詎仍不知悔改，因其與甲○
    ○曾為好友，前曾以自己所有之汽車為銀行設定擔保，貸款
    借予甲○○使用，前後陸續共借款新臺幣（下同）100 多萬
    元予甲○○，甲○○均開立支票償還，嗣至95年9 月3 日，
    清償至剩3 萬餘元未還清，又乙○○於當日下午4 時許，在
    高雄市○○區○○路467 號「千順汽車保養廠」巧遇甲○○
    ，因其手頭拮据急需現金，竟即以電話聯絡6 、7 位姓名、
    年籍不詳之友人到上址，共同基於以非法方法剝奪他人行動
    自由之犯意聯絡，圍住甲○○，並要求甲○○通知親友準備
    3 萬餘元現款，使甲○○無法自由離去，而剝奪甲○○之行
    動自由，於過程中又共同基於恐嚇之犯意聯絡，對甲○○恫
    稱：「如不還錢要打死你」等語，以此加害甲○○生命之事
    恐嚇甲○○，使甲○○心生畏懼，致生危害於安全，雙方僵
    持至下午約6 、7 時許，因乙○○見甲○○仍無法湊出現款
    ，始同意令甲○○自由離去。
二、訊據被告乙○○對上揭事實於本院審理時坦承不諱，而被告
    確於前揭時、地，聯絡6 、7 名姓名、年籍不詳之成年男子
    到場，向告訴人甲○○催討債務，並要求告訴人聯絡親友籌
    措現款，使其不能自由離去，及於過程中該6 、7 名姓名、
    年籍不詳之成年男子有以「不還錢就要打死你」等語恫嚇告
    訴人，至告訴人心生畏懼之事實，亦據證人即告訴人甲○○
    於偵查中及本院審理時到庭證述明確，又被告於前揭時、地
    聯絡6 、7 名成年男子到場，與告訴人發生爭執，被告並以
    「不還錢就要打死你」等語恫嚇告訴人等情節，亦經證人王
    慶峰於偵查中證述屬實。從而，應足見被告前開自白與事實
    相符，自得為認定其犯罪之依據。是以，本件事證明確，被
    告犯行已經證明，應依法論科。
三、論罪科刑部分：
  (一)核被告所為，係犯刑法第302 條第1 項之剝奪他人行動自由
    罪及同法第305 條之恐嚇危害安全罪。公訴意旨雖認被告前
    揭行為構成刑法第346 條第1 項、第3 項之恐嚇取財未遂罪
    ，惟按前揭恐嚇取財罪，以行為人主觀上具不法所有意圖為
    要件，倘行為人對被害人有合法債權，而以恐嚇方式向被害
    人索討債務者，即不能認為行為人主觀上有為自己不法所有
    之意圖，僅成立刑法第305 條之恐嚇危害安全罪（最高法院
    第82年臺上字第1959號判例同此意旨），本案告訴人積欠被
    告借款3 萬餘元，業經被告陳明在卷，且為告訴人所自承，
    被告既係向告訴人追討合法借款，主觀上即無不法所有意圖
    可言，應不構成恐嚇取財未遂罪，公訴意旨應有未合，惟因
    起訴之基本社會事實同一，自應由本院變更起訴法條，並逕
    行審理之。又被告與前揭6 、7 名姓名、年籍不詳之成年男
    子，就前揭妨害自由、恐嚇犯行，有共同犯意聯絡及行為分
    擔，均為共同正犯。又按刑法第302 條之剝奪他人行動自由
    罪，係妨害他人自由之概括規定，故行為人具有一定目的，
    以非法方法剝奪人之行動自由者，除法律別有處罰較重之規
    定，應適用各該規定處斷外，如以使人行無義務之事，或妨
    害人行使權利為目的，而其強暴、脅迫復已達於剝奪人行動
    自由之程度，即祇成立本罪，不應再依同法第304 條論處（
    最高法院85年度臺上字第2988號判決意旨參照），本案被告
    聯絡6、7名成年男子包圍告訴人，使其無法自由離去，已達
    於剝奪告訴人行動自由之程度，即不再另論以刑法304 條之
    強制罪。又被告所犯上開二罪，犯意各別，行為互殊，應予
    分論併罰。
  (二)又被告前因妨害兵役治罪條例案件，經臺灣臺南地方法院以
    90年度新簡字第331 號判決有期徒刑2 月確定，於91年6 月
    25日易科罰金執行完畢，有臺灣高等法院被告前案紀錄表在
    卷可考，其受有期徒刑執行完畢，5 年內故意再犯本件有期
    徒刑以上之上開2 罪，均為累犯，均應依法加重其刑。爰審
    酌被告為催討債務，不思以和平手段為之，竟以前揭非法方
    式企圖迫使告訴人立即償還現款，使告訴人內心受恐懼非輕
    ，行為本屬可議，惟念及被告確因告訴人當時未償還借款3
    萬餘元，又自身經濟拮据，一時情急始肇此犯行，動機非惡
    ，又被告於催討款項未果後，主動同意讓被害人自由離去，
    且於本院審理時坦承犯行，態度甚佳，再被告嗣後已取得告
    訴人諒解，告訴人亦表示不願訴咎之意等情，亦經告訴人當
    庭陳明在卷，並有和解書1 紙在卷可證，並考量被告智識程
    度及其他一切情狀，從輕量處如主文所示之刑。另審酌被告
    學歷為國小畢業，從事權利車買賣業務，經濟狀況不佳，且
    育3 名子女等情，諭知如主文所示之易科罰金折算標準。又
    被告犯前開2 罪後，中華民國九十六年罪犯減刑條例業於96
    年7 月4 日公布，於同年月16日起施行，本案被告之犯罪時
    點為95年9 月3 日，係在96年4 月24日減刑基準日之前，且
    所犯之罪核與該條例第2 條第1 項之規定相符，復無同條例
    第3 條限制減刑之除外情形，爰均依該條例第2 條第1 項第
    3 款規定，減其上開宣告刑期二分之一，併諭知易科罰金之
    折算標準。
據上論斷，應依刑事訴訟法第449 條第2 項、第454 條第2 項，
刑法第28條、第302 條第1 項、第305 條、第41條第1 項前段、
第51條第6 款，刑法施行法第1 條之1 ，中華民國九十六年罪犯
減刑條例第2 條第1 項第3 款、第7 條，判決如主文。
中　　華　　民　　國　　96　　年　　12　　月　　31　　日
　　　　　　　　　高雄簡易庭  法　官　陳思帆
以上正本證明與原本無異。
如不服本判決，應於收受送達後十日內向本院提出上訴書狀，其
未敘述上訴之理由者並得於提起上訴後十日內向本院補提理由書
（均須按他造當事人之人數附繕本）。
中　　華　　民　　國　　96　　年　　12　　月　　31　　日
　　　　　　　　　　　　　　    書記官　王高山
附錄本案論罪科刑所適用之法條全文：
中華民國刑法第302條
私行拘禁或以其他非法方法，剝奪人之行動自由者，處 5 年以下
有期徒刑、拘役或 3 百元以下罰金。
因而致人於死者，處無期徒刑或 7 年以上有期徒刑，致重傷者，
處 3 年以上十年以下有期徒刑。
第 1 項之未遂犯罰之。
中華民國刑法第305 條以加害生命、身體、自由、名譽、財產之
事，恐嚇他人致生危害於安全者，處2 年以下有期徒刑、拘役或
3 百元以下罰金。
刑法施行法第1 條之1
中華民國94年1 月7 日刑法修正施行後，刑法分則編所定罰金之
貨幣單位為新臺幣。
94年1 月7 日刑法修正時，刑法分則編未修正之條文定有罰金者
，自94年1 月7 日刑法修正施行後，就其所定數額提高為30倍。
但72年6 月26日至94年1 月7 日新增或修正之條文，就其所定數
額提高為3 倍。
